臺灣士林地方法院刑事判決　　　　　　　 91年度訴字第547號
公　訴　人　臺灣士林地方法院檢察署檢察官
被　　　告　丁○○
上列被告因偽造文書等案件，經檢察官提起公訴（90年度偵緝字
第623 號），本院於訊問被告後，被告為認罪之陳述，本院合議
庭裁定改由受命法官獨任簡式審判程序審理，茲判決如下：
    主  文
丁○○共同意圖為自己不法之所有，以詐術使人將本人之物交付
，累犯，處有期徒刑玖月。
    事  實
一、丁○○前因妨害自由案件，經台灣台中地方法院於民國84年
    2 月20日判處有期徒刑4 月，同年5 月9 日確定，並於同年
    10月11日易科罰金執行完畢，因向地下錢莊借款而未能還款
    ，需款孔急，適庚○○（別名戴維良）、丙○○、己○○、
    戊○○、甲○○（丙○○及戊○○　所涉常業詐欺等罪，業
    經本院各判處有期徒刑3 年，甲○○所涉常業詐欺等罪，業
    經本院判處有期徒刑2 年，庚○○及己○○俟到案後另行審
    結）與姓名年籍不詳之成年男子「陳先生」、「梁明照」等
    人，自87年3 月間起至88年6 月間止，在臺北縣三重市○○
    路○ 段2 之1 號設立國聯房屋仲介有限公司（下稱國聯公司
    ），並刊登報紙或張貼小廣告之方式表明國聯公司可代辦貸
    款，丁○○遂於87年11月20日之前數日之某日前往國聯公司
    接洽，與庚○○該夥人謀議，共同基於意圖為自己不法之所
    有及行使業務上登載不實文書之犯意聯絡，利用有犯意聯絡
    之乙○○為元邦開發建設有限公司（下稱元邦公司）實際負
    責人之便，明知丁○○並未在該公司任職，仍推由乙○○出
    具業務上登載不實事項之各類所得扣繳暨免扣繳憑單（其上
    登載丁○○於86年度具領公司薪資新台幣785,446 元之不實
    事項）及員工在職證明書（其上登載丁○○自83年起於該公
    司任職開發部課長之不實事項），登載完成後，丁○○由戊○○等人偕同，旋於87年11月20日，前往臺北縣汐止市○○○路○ 段88號之遠東國際商業銀行股份有限公司（以下簡稱
    遠東商銀）臺北汐止分行，丁○○佯稱欲向該分行貸款，並
    將上開登載不實事項之員工在職證明書及各類所得扣繳暨免
    扣繳憑單各1 紙，持以行使交付予該分行不知情之貸款承辦
    行員，以之表示其有能力以薪資所得按期清償貸款之信用及
    資力，藉以取信承辦行員，並於遠東商銀台北汐止分行向乙○○徵信時，由乙○○安排丁○○於元邦公司應對，詐稱確
    實於元邦公司任職等語，憑以詐貸款項，使該承辦行員陷於
    錯誤，而同意貸款60萬元予丁○○，並於當日將該分行所有
    之60萬元款項撥入丁○○之帳戶內，足以生損害於遠東商銀
    臺北汐止分行。得手後，為免事跡敗露，乃清償貸款本息數
    期，惟至88年8 月21日，即未再清償分文，積欠本金559,
    340 元，遠東商銀始悉受騙。
二、案經遠東商銀訴請臺灣士林地方法院檢察署檢察官偵查起訴
    本院於訊問被告後，被告為認罪之陳述，本院合議庭裁定改
    由受命法官獨任簡式審判程序審理。
    理  由
一、右揭事實，業據被告丁○○於本院審理時坦承不諱（見本院
    93年9 月15日準備程序筆錄、93年11月3 日、94年7 月20審
    判筆錄），核與告訴人遠東商銀之代理人許育嘉指訴被告行
    使登載不實之文件詐取貸款情節相符，同案被告乙○○則於
    偵審中明確供陳被告不曾於伊所經營之元邦公司任職，伊並
    曾將元邦公司之大小章交付予同案被告戴源俊使用等語，另
    同案被告戊○○並於偵查中供稱曾偕同被告丁○○至遠東商
    銀貸款等情在卷，此外，並有如事實欄所載登載不實之員工
    在職證明書影本及各類所得扣繳暨免扣繳憑單影本各1 紙、
    被告具名之貸款申請書暨徵信調查表、授信動用書書影本等
    件及遠東商銀攤還收息記錄查詢單影本1 紙附卷佐證。被告
    於偵訊中雖一度否認犯罪，辯稱不曾向告訴人遠東商銀貸款
    ，貸款文件上「丁○○」簽名係屬偽造云云，然核其當庭書
    寫寫其姓名及關鍵字之筆跡，不論筆勢、筆順，間距及架構
    與被告在遠東商銀書寫貸款資料之字跡，均屬相同，經併送
    法務部調查局鑑定，亦研判係同一人所書，此有卷附法務部
    調查局90年12月27日（90）陸（二）字第90078875號鑑定通
    知書可稽，被告偵查中所辯，顯與事實不符，無非臨訟飾卸
    之詞，不足採信。本件事證明確，犯行洵堪認定。
二、被告丁○○持業務上登載不實之各類所得扣繳暨免扣繳憑單
    、員工在職證明書，藉資取信，以向遠東商銀臺北汐止分行
    詐貸款項，足以生損害於遠東商銀臺北汐止分行，核其所為
    ，係犯刑法第216 條行使同法第215 條之業務上登載不實文
    書罪、刑法第339 條第1 項之詐欺取財罪。又所得稅扣繳義
    務人依所得稅法第89條第3 項或同法第92條規定，填發免扣
    繳憑單或扣繳憑單，旨在使稅捐稽徵機關蒐集及掌握課稅資
    料，以利稅捐稽徵。就營利事業所得稅核課而言，依營利事
    業所得稅查核準則第71條第11款規定：「薪資支出之原始憑
    證，為收據或簽收之名冊，其由工會或合作社出具之收據，
    應另付工人之印領清冊，職工薪資如係送交銀行分別存入各
    該職工帳戶者，應以銀行蓋章證明存入之清單予以認定。」
    則員工薪資扣繳暨免扣繳憑單，僅係證明全年度支付員工薪
    資及代為扣繳綜合所得稅之情形，為徵、繳雙方課徵與申報
    綜合所得稅之依據，其既非造具記帳憑證所根據之憑證，亦
    非證明處理會計事項人員之責任而為記帳所根據之憑證，自
    非商業會計法所規範之會計憑證，起訴書指稱同案被告乙○○等人行使登載不實扣繳憑單之犯罪事實，求論以商業會計
    法第71條第1款商業負責人明知為不實之事項而填制會計憑
    證罪，容有未洽，雖與本案被告丁○○犯行無關，但涉及本
    案法律見解之爭議，併此指明。被告丁○○與庚○○、丙○○、己○○、戊○○、甲○○、陳長騰及前開姓名年籍不詳
    之成年男子「陳先生」、「梁明照」等人間，具有犯意之聯
    絡及行為之分擔，皆為共同正犯，其等以一行為同時行使二
    紙業務上登載不實之文書，為一行為觸犯二同種法益，係同
    種想像競合犯，應從一情節較重者處斷，又業務上登載不實
    文書後，進而持以行使，登載不實之低度行為應為行使之高
    度行為所吸收，不另論罪。被告所犯上開行使業務上登載不
    實之文書及詐欺取財二罪之間，有方法結果之牽連關係，應
    依刑法第55條之規定，從較重之詐欺取財罪處斷。又被告前
    因妨害自由案件，經台灣台中地方法院於84年2 月20日判處
    有期徒刑4 月，同年5 月9 日確定，並於同年10月11 日 易
    科罰金執行完畢，此有台灣高等法院被告全國前案紀錄表1
    紙可憑，5 年內再犯本件有期徒刑以上之罪，為累犯，依法
    加重其刑。爰審酌被告詐得之款項非少，所造成之危害不輕
    ，且被告正值壯年，不思以正當途徑獲取資金，以非法手段
    詐取款項已屬不該，而案發後迄今6 年仍未清償分文，顯見
    其對被害銀行所受之損害，並未積極聞問，亦不籌思賠償，
    偵查中並謊稱貸款文件遭偽造，任意卸責，惡性不輕，原不
    宜寬縱，惟念其於審理中已坦承犯行，尚知悔悟等一切情狀
    ，量處如主文所示之刑，以示懲儆。
據上論斷，應依刑事訴訟法第273 條之1 第1 項、第299 條第1
項前段，刑法第2 條第1 項前段、第28條、第216 條、第215 條
、第339 條第1 項、第55條、第47條，罰金罰鍰提高標準條例第
1 條前段，判決如主文。
本案經檢察官鄭世揚到庭執行職務。
中　　華　　民　　國　　94　　年　　　8　　月     3   日
                  刑事第七庭法  官　楊得君
以上正本證明與原本無異。
如不服本判決應於判決送達後10日內向本院提起上訴狀。
                            書記官  曾韻蒔
中　　華　　民　　國　　94　　年　　　8　　月     3   日
附錄本案論罪科刑法條全文：
中華民國刑法第216 條：
 (行使偽造變造或登載不實之文書罪)
行使第條至第條之文書者，依偽造、變造文書或登載不實事項或
使登載不實事項之規定處斷。
中華民國刑法第215 條：
 (業務上文書登載不實罪)
從事業務之人，明知為不實之事項，而登載於其業務上作成之文
書，足以生損害於公眾或他人者，處3 年以下有期徒刑、拘役或
5 百元以下罰金。
中華民國刑法第339 條：
 (普通詐欺罪)
意圖為自己或第3 人不法之所有，以詐術使人將本人或第3 人之
物交付者，處5 年以下有期徒刑、拘役或科或併科1000元以下罰
金。
以前項方法得財產上不法之利益或使第3 人得之者，亦同。
前二項之未遂犯罰之。
